臺灣橋頭地方法院刑事判決　
110年度交易字第39號
公  訴  人  臺灣橋頭地方檢察署檢察官
被      告  吳建辰  （原名：吳乾寶）



上列被告因過失傷害案件，經檢察官提起公訴（110年度偵字第9
65號），本院判決如下：
    主  文
甲○○無罪。
    理  由
一、公訴意旨略以：被告甲○○（原名：乙○○）為車牌號碼000-00
    00號普通重型機車之登記名義人及實際使用人，明知車主為
    綜理機車管理使用及監督之人，有防止發生肇事結果之義務
    ，具有保證人地位，竟於民國109年3月10日上午7時許，將
    上開機車出借給未領有合格駕駛執照之少年翁○貴（93年8月
    生，真實姓名、年籍詳卷，所涉過失傷害部分，另由臺灣高
    雄少年及家事法院以110年度少護字第253、254、255號裁定
    交付保護管束），由翁○貴騎乘上開機車，被告則乘坐於上
    開機車後座；嗣翁○貴騎乘上開機車沿高雄市左營區軍校路
    由南往北方向行駛，本應注意雙黃線之路段不得迴轉，且迴
    轉前必須禮讓往來車輛先行，而依當時之情形，並無不能注
    意之情事，翁○貴越過軍校路與實踐路之交叉路口後，竟疏
    未注意，欲逕自從劃設雙黃線之軍校路迴轉，而突然停止在
    軍校路中間，且未禮讓往來車輛先行，被告乘坐於後座亦未
    盡督促翁○貴之責，適有告訴人丁○○騎乘車牌號碼000-000號
    普通機車行駛在後，見狀反應不及，而撞擊翁○貴所騎乘之
    上開機車，致告訴人人車倒地，並受有左胸壁挫傷併2至7肋
    骨骨折併血胸、左側鎖骨骨折、左肩挫傷之傷害。因認被告
    涉犯刑法第284條前段之過失傷害罪嫌。
二、按犯罪事實應依證據認定之，無證據不得認定犯罪事實；不
    能證明被告犯罪者，應諭知無罪之判決，刑事訴訟法第154
    條第2項及第301條第1項分別定有明文。又刑法上之過失犯
    ，其過失責任之有無，應以行為人之懈怠或疏虞與結果之發
    生，有無相當因果關係為斷；所謂相當因果關係，係指依經
    驗法則，綜合行為當時所存在之一切事實，為客觀之事後審
    查，認為在一般情形下，有此環境、有此行為之同一條件，
    均可發生同一之結果者，則該條件即為發生結果之相當條件
    ，行為與結果即有相當之因果關係。反之，若在一般情形下
    ，有此同一條件存在，而依客觀之審查，認為不必皆發生此
    結果者，則該條件與結果不相當，不過為偶然之事實而已，
    其行為與結果間即無相當因果關係。亦即被告之行為與結果
    間，不僅須具備「若無該行為，則無該結果」之條件關係，
    更須具有「依據一般日常生活經驗，有該行為，通常皆足以
    造成該結果」之相當性，始足令其就該結果負責。
三、檢察官認被告成立上揭犯行，無非以被告於警詢及偵查時之
    供述、告訴人於警詢及偵查時之證述、道路交通事故現場圖
    、調查報告表㈠、㈡-1、高雄市政府交通局車輛行車事故鑑定
    委員會鑑定書、國軍高雄總醫院左營分院附設民眾診療服務
    處診斷證明書各1份、道路交通事故談話紀錄表2份、現場照
    片16張為其論據。
四、訊據被告固坦承其為上開機車之登記名義人及實際使用人，
    且其有於上開時間，將上開機車出借給未領有合格駕駛執照
    之翁○貴，由翁○貴騎乘上開機車，其乘坐於上開機車後座；
    嗣翁○貴騎乘上開機車沿上開路段行駛，因上開過失而與告
    訴人發生擦撞，致告訴人人車倒地，並受有上開傷害之事實
    ，惟堅決否認有何過失傷害之犯行，辯稱：當天是翁○貴叫
    我借車給他，加上老闆催促，我才讓他騎車；翁○貴要在雙
    黃線迴轉時，我在後座有叫他騎到前面，停待轉區再繞回來
    ，但他不要，還騎到雙黃線上，就和丁○○發生碰撞，這件車
    禍是翁○貴不遵守交通規則造成的，與我無關等語。經查：
  ㈠被告為上開機車之登記名義人及實際使用人，其有於上開時
    間，將上開機車出借給無駕駛執照之翁○貴，由翁○貴騎乘上
    開機車，其乘坐於上開機車後座；嗣翁○貴騎乘上開機車沿
    上開路段行駛，因迴車前未讓來往車輛、行人先行之過失，
    而與告訴人發生擦撞，致告訴人受有上開傷害等情，業據被
    告坦承不諱，核與告訴人於警詢及偵查時之證述相符（見他
    一卷第45至49頁，他二卷第19至20頁），並有道路交通事故
    現場圖、調查報告表㈠、㈡-1、國軍高雄總醫院左營分院附設
    民眾診療服務處診斷證明書、臺灣高雄少年及家事法院110
    年度少護字第255號刑事裁定各1份、道路交通事故談話紀錄
    表2份、現場照片16張在卷可稽（見他一卷第11、69、73至7
    9、83至10頁，交易卷第65至70頁）；另本件車禍經送鑑定
    結果，認翁○貴迴車前未讓來往車輛、行人先行，為肇事原
    因，告訴人無肇事因素，有高雄市政府交通局車輛行車事故
    鑑定委員會鑑定書1份附卷足參（見他二卷第47至49頁），
    亦同此認定。是被告有於上開時間，將其所管領使用之上開
    機車借給無駕駛執照之翁○貴騎乘，並乘坐於後座，嗣翁○貴
    因迴車前未讓來往車輛、行人先行之過失，致告訴人受有上
    開傷害等情，堪以認定。
　㈡被告出借機車予翁○貴之行為，與告訴人受傷結果間不具相當
    因果關係：
　⒈按車輛所有人允許無駕駛執照之人駕駛汽、機車，固應依道
    路交通管理處罰條例第23條規定科處罰鍰，並記該車違規紀
    錄1次，然此僅屬於行政罰規定，車輛所有人是否應負刑法
    上之過失責任，仍應視其行為與結果間，在客觀上有無相當
    因果關係為斷，不得僅憑車輛所有人將汽、機車交與無駕駛
    執照之人駕駛，即認應負過失刑責。再者，無照駕駛汽、機
    車，並非必然會發生致人受傷或死亡之結果，蓋考領駕駛與
    否，與是否肇事致人受傷或死亡，衡諸常情，並無必然之關
    係，考領有駕駛執照者駕車，未必不會因過失而傷害人或致
    人於死，反之，未考領駕駛執照者駕車，亦未必均會造成他
    人受傷之結果。
  ⒉翁○貴固未領有駕駛執照，惟被告於本院準備程序時供稱：我
    跟翁○貴是在工地工作認識，我之前看過他騎車，他也說他
    會騎車（見審交易卷第45頁，交易卷第94頁），則翁○貴是
    否不具備騎乘機車之技術，且騎乘機車必然會發生肇事之結
    果，並非無疑，無從逕以翁○貴未領有駕駛執照，即推認其
    不具備騎乘機車之能力。雖翁○貴嗣後確實與告訴人發生車
    禍，並致告訴人受傷，然本件事故係因翁○貴迴車前未讓來
    往車輛、行人先行所引起，已如前述，而依一般社會經驗判
    斷，駕車因迴車前未讓來往車輛、行人先行而肇事之情形，
    與是否領有駕駛執照並無必然關係，則本件車禍係因翁○貴
    一時疏於注意而造成，應屬偶然之事實，無從認定被告出借
    機車予翁○貴之行為，與告訴人受傷結果間有何相當因果關
    係存在。
　㈢公訴意旨另主張被告為上開機車之登記名義人，對於翁○貴騎
    乘機車之行為居於「保證人地位」，被告於事故發生時坐在
    上開機車後座，未盡督促翁○貴之責，具有過失（見交易卷
    第32至33頁）。惟查：
  ⒈按對於一定結果之發生，法律上有防止之義務，能防止而不
    防止者，與因積極行為發生結果者同。因自己行為致有發生
    一定結果之危險者，負防止其發生之義務，刑法第15條定有
    明文。而不作為犯責任之成立要件，除須具備作為犯之成立
    要件外，尚須就該受害法益具有監督或保護之義務，此存在
    之監督或保護法益之義務狀態，通稱之為保證人地位。而於
    過失不作為犯，即為有無注意義務之判斷，此種注意義務之
    來源，除上揭刑法第15條訂明之法律明文規定及危險前行為
    外，依一般見解，尚有基於契約或其他法律行為、習慣或法
    律精神、危險共同體等來源（最高法院107年度台上字第128
    3號判決意旨可資參照）。
　⒉本件被告與翁○貴僅為朋友關係，業據被告於警詢及本院準備
    程序時供陳明確（見他一卷第38頁，交易卷第93頁），且與
    臺灣高雄少年及家事法院110年度少護字第255號刑事裁定之
    認定相符（見交易卷第65至70頁），在雙方欠缺特殊身分關
    係，法律亦無明文規定被告應對翁○貴負有監督或保護義務
    之行下，已經難認被告對翁○貴居於「保證人地位」；至於
    被告雖有將機車借給無駕駛執照之翁○貴，並於事故發生時
    坐在機車後座，然而告訴人受傷之結果，既不可歸責於被告
    出借機車予翁○貴之行為，自無從形成被告之保證人地位，
    而被告乘坐於翁○貴騎乘之機車後座之行為，亦無從認為屬
    於製造風險之行為（並無導致結果發生之迫切危險），被告
    欠缺防止告訴人受傷結果發生之法律上義務，無論其有無公
    訴意旨所指「未督促翁○貴騎車」之不作為，均不符合過失
    不作為犯之要件。
五、綜上所述，被告雖有將機車借給無駕駛執照之翁○貴騎乘，
    且乘坐於機車後座，然其出借機車予翁○貴之行為，與翁○貴
    肇事，造成告訴人受傷之結果間，並無相當因果關係；被告
    對於翁○貴亦不具備保證人地位，而無防止告訴人受傷結果
    發生之作為義務，自無從以過失傷害罪責相繩。是檢察官所
    舉證據，不足以證明被告確有刑法第284條前段之過失傷害
    犯行，被告犯罪既屬不能證明，揆諸前揭規定及說明，自應
    為無罪之諭知。
據上論斷，應依刑事訴訟法第301條第1項，判決如主文。
本案經檢察官林濬程提起公訴，檢察官林世勛、丙○○到庭執行
職務。
中　　華　　民　　國　　111 　年　　8 　　月　　22　　日
                  刑事第五庭    法　官  黃逸寧
以上正本證明與原本無異。
如不服本判決應於收受送達後20日內向本院提出上訴書狀，並應
敘述具體理由；如未敘述上訴理由者，應於上訴期間屆滿後20日
內向本院補提理由書（均須按他造當事人之人數附繕本）「切勿
逕送上級法院」。
中　　華　　民　　國　　111 　年　　8 　　月　　22　　日
   　　　　　　　　　　　　　　 書記官　潘維欣
卷宗名稱對照表：
編號 卷宗名稱 簡稱 1 橋頭地檢109年度他字第4271號卷 他一卷 2 橋頭地檢109年度他字第3248號卷 他二卷 3 橋頭地檢110年度偵字第965號卷 偵卷 4 本院110年度審交易字第108號卷 審交易卷 5 本院110年度交易字第39號卷 交易卷